【裁判字號】    98,交抗,2165
【裁判日期】    980914
【裁判案由】    違反道路交通管理處罰條例
【裁判全文】
臺灣高等法院交通事件裁定           98年度交抗字第2165號
抗  告  人
即受處分人  甲○○
上列抗告人因違反道路交通管理處罰條例案件，不服臺灣桃園地
方法院中華民國98年8月10日所為裁定（98年度交聲字第1565號
），提起抗告，本院裁定如下：
    主  文
抗告駁回。
    理  由
一、抗告人甲○○（下稱抗告人）異議意旨略以：抗告人於民國
    98年06月03日01時14分，駕駛車牌號碼MNC-438號重型機車
    ，行駛於桃園縣中壢市○○路時，為警查獲有汽車駕駛人酒
    精濃度超過規定標準（酒測值為0.41MG/L）之違規行為，抗
    告人對於上開違規事實並無爭執，惟於取締過程，員警未給
    予抗告人飲水，即進行酒測，也沒有進行「生理平衡測試」
    及抗告人無力繳納罰鍰，期能以其他方式替代罰鍰等語。
二、原裁定以：(一)抗告人於上揭時、地，因飲酒後呼氣酒精濃度
    已超過規定標準而騎乘機車之交通違規行為，經警掣單舉發
    ，嗣抗告人於應到案日期前到案聽候裁決，經原處分機關即
    交通部公路總局新竹區監理所於98年07月03日以壢監裁字第
    裁53-DB0000000號開立違反道路交通管理事件裁決書裁罰異
    議人新台幣（下同）30,000元罰鍰，吊扣駕駛執照十二個月
    ，並施以道安講習在案之事實，有桃園縣政府警察局98年06
    月03日桃警局交字第DB0000000號舉發違反道路交通管理事
    件通知單及交通部公路總局新竹區監理所98年07月03日壢監
    裁字第裁53-DB0000000號違反道路交通管理事件裁決書各一
    紙在卷可稽，此部分事實應堪認定。(二)依按道路交通安全規
    則第114條第2款係規定：汽車駕駛人有飲用酒類或其他類似
    物後其吐氣所含酒精濃度超過每公升0.25毫克或血液中酒精
    濃度超過0.05 %以上者，不得駕車。是凡駕駛人吐氣所含酒
    精濃度超過每公升0.25毫克，仍駕車上路，即應依上開規定
    裁罰，與駕駛人何時開車上路，有無逾15分鐘，施測前有無
    漱口均無涉。至內政部警政署頒訂施行之「警察臨檢作業規
    定」、「取締酒後駕車程序」，性質上屬於作業性行政規則
    ，屬於機關內部業務處理方式，目的僅在減低受測之駕駛人
    疑慮或爭執。上開規則雖明定執勤員警在操作酒精測定器測
    量前，應先告知並確認受測者已飲酒結束15分鐘以上或提供
    礦泉水給受測者漱口，俾員警有所遵行，其乃規範員警如何
    進行取締，非用以規範駕駛人。查本件並無證據證明員警施
    測時有違反上開程序，況縱如抗告人所述員警執勤違反上開
    規定者，亦僅員警應否受行政內部懲處問題，抗告人亦不得
    據此主張酒測結果有所違誤；另按汽車駕駛人，駕駛汽車經
    測試檢定酒精濃度超過規定標準者，即應接受處罰，道路交
    通管理處罰條例第35條第1項第1款規定甚明，此與刑法第
    185條之3之公共危險罪需以不能安全駕駛交通動力工具而駕
    駛為成立要件不同，質言之，汽車駕駛人在駕駛汽車時酒精
    濃度超過規定標準，即應接受處罰，至於其是否能安全駕駛
    並非所問。抗告人之測試檢定結果酒精濃度含量既已超過規
    定標準，故不論員警有無實施體力平衡感與體能檢測，均與
    本件違規事實之認定不生影響。(三)抗告人所指因為經濟問題
    希望能以其他方式替代罰鍰等語，惟按「違反道路交通管理
    事件受處罰人有下列情形之一，無法一次完納罰鍰，得敘明
    理由向處罰機關申請分期繳納：一、義務人依其經濟狀況，
    無法一次完納本條例罰鍰」，違反道路交通管理事件統一裁
    罰基準及處理細則第60條第1定有明文，是此部分為執行機
    關執行罰鍰繳納時之權責，尚非法院所得裁處。綜上所述，
    抗告人於上開時間、地點之違規行為，經原處分機關依道路
    交通管理處罰條例第35條第1項第1款，違反道路交通管理事
    件統一裁罰標準及處理細則第43條、第44條、第67條規定，
    對抗告人處30,000元之罰鍰，並吊扣駕駛執照十二個月。經
    核並無違法之處。抗告人之異議，為無理由，應予駁回。
三、抗告意旨略以：抗告人失業後，銀行月月催繳，自認酒量還
    好，喝一瓶金牌台灣啤酒仍非常清楚且保證可安全駕駛。被
    攔檢測出超過標準值駕駛，警察未給抗告人做生理平衡檢測
    ，抗告人也是受害人之一，刑責對抗告人經濟拮据情形是雪
    上加霜，若解釋不被接受，請讓抗告人折合坐牢等語。
四、經查：原裁定已就抗告人駕駛重型機車經測試檢定酒精濃度
    超過標準（經測試為每公升0.41毫克），原處分機關予以裁
    罰，並無不合；及如何執行係執行機關之權責，非法院所能
    審酌，詳予說明，經核並無何違法之情形，抗告意旨猶執陳
    詞置辯，指摘原裁定不當，求為撤銷，為無理由，應予駁回
    。
五、據上論結，應依道路交通案件處理辦法第26條，刑事訴訟法
    第412條，裁定如主文。
中    華    民    國    98    年    9     月    14    日
            刑事第十二庭  審判長法  官  蔡永昌
                                法  官  陳榮和
                                法  官  蔡國在
以上正本證明與原本無異。
不得再抗告。
                                書記官  顧哲瑜
中    華    民    國    98    年    9     月    14    日


司法院資訊處製作；財團法人民間司法改革基金會備份。
